【裁判字號】    99,訴,88
【裁判日期】    990128
【裁判案由】    毒品危害防制條例
【裁判全文】
臺灣臺北地方法院刑事判決                99年度訴字第88號
公  訴  人  臺灣臺北地方法院檢察署檢察官
被      告  甲○○
上列被告因毒品危害防制條例案件，經檢察官提起公訴（98年度
毒偵字第2258號），被告於本院準備程序進行中，就被訴事實為
有罪之陳述，經本院告知簡式審判程序意旨，並聽取公訴人及被
告之意見後，本院合議庭裁定依簡式審判程序審理，判決如下：
    主  文
甲○○施用第一級毒品，累犯，處有期徒刑壹年貳月。
    事  實
一、甲○○前因連續施用第二級毒品案件，經臺灣板橋地方法院
    以93年度簡字第923 號判決判處有期徒刑6 月確定，又因施
    用第一級毒品案件，經同院以93年度訴字第965 號判決判處
    有期徒刑9 月確定，上開兩罪，後經合併定應執行有期徒刑
    1 年1 月；再因轉讓第二級毒品案件，經本院以93年度訴字
    第1164號判決判處有期徒刑8 月確定，復因施用第一級毒品
    案件，經臺灣板橋地方法院以94年度訴字第1469號判決判處
    有期徒刑11月確定；上開各罪併同另案之拘役40日接續執行
    ，於民國96年1 月4 日獲縮短刑期假釋，但執行拘役至96年
    2 月13日甫出監併付保護管束，刑期至96年7 月3 日縮刑期
    滿，其假釋未經撤銷，未執行之刑以已執行論。
二、甲○○前於91年間因施用毒品案件，經臺灣板橋地方法院裁
    定送觀察、勒戒，於91年12月16日因無繼續施用傾向釋放出
    所，並於同日由臺灣板橋地方法院檢察署檢察官以91年度毒
    偵字第4128號為不起訴處分確定；又已於觀察勒戒執行完畢
    釋放後5 年內之93年間以降，多次因施用毒品案件經判刑確
    定（如上）。竟仍未能戒除毒癮，基於同時施用第一、二級
    毒品之犯意，於98年6 月28日下午3 時許，在臺北市○○○
    路附近某工地，以將海洛因及甲基安非他命一同混入玻璃球
    吸食器後點燃吸煙之方式，同時施用第一級毒品海洛因及第
    二級毒品甲基安非他命，嗣於翌日（29日）下午1 時25分許
    ，因另案通緝為警緝獲，經採尿送驗後，始知上情。
三、案經臺北市政府警察局大安分局報請臺灣臺北地方法院檢察
    署檢察官偵查起訴。
    理  由
一、程序部分：本件被告甲○○所犯係死刑、無期徒刑或最輕本
    刑為3 年以上有期徒刑以外之罪，其於準備程序中就被訴事
    實為有罪之陳述，經本院告知簡式審判程序之旨，並聽取當
    事人意見後，經本院合議庭依刑事訴訟法第273 條之1 第1
    項規定裁定由受命法官獨任進行簡式審判程序，合先敘明。
二、上開事實，業據被告於偵訊及本院99年1 月25日之準備及審
    理程序中全部坦承不諱，且被告此次驗尿結果，確呈現安非
    他命類（甲基安非他命）及鴉片類（嗎啡、可待因）之陽性
    反應，檢體編號核亦無誤，此有台灣尖端先進生技醫藥股份
    有限公司濫用藥物檢驗報告及尿液檢體委驗單（編號為：01
    8441號）各乙件存卷可查，參諸被告偵審中所述之上開同時
    施用兩種毒品之方式均甚為明確且互核一致，證諸毒品鑑驗
    實務上亦認毒品之施用並無一定方式，端視施用者喜好而定
    ，確曾發現海洛因與甲基安非他命摻雜之案例，由此研判確
    有可能將前述兩種毒品合併施用之可能（見卷附法務部調查
    局93年調科壹字第09300366970 號函），是雖被告所述施用
    方式在海洛因施用效率上，顯然低於一般常見摻入香菸中或
    針筒注射之施用方式，且不無兩種毒品效果互相抵銷之可能
    ，但在查無足認被告所辯不實之積極證據之情況下，自應為
    對被告有利之認定，從而，被告上開於本院之任意自白核與
    事實相符而可採信，本案事證已臻明確，其犯行堪以認定。
三、按施用第一、二級毒品為犯罪行為，毒品危害防制條例第10
    條定有處罰明文。故施用第一、二級毒品者，依前揭規定本
    應科以刑罰，惟基於刑事政策，對合於一定條件之施用者，
    則依同條例第20條、第23條之規定，施以觀察、勒戒或強制
    戒治之保安處分。又毒品危害防制條例於92年7 月9 日修正
    公布，自93年1 月9 日施行，刪除二犯及三犯之規定，一改
    修法前繁雜之處遇程序，並認施用毒品者係屬病患性犯人，
    以觀察、勒戒戒除其身癮，並以強制戒治去除其心癮。其中
    第20條、第23條將施用毒品之刑事處遇程序，區分為「初犯
    」及「五年內再犯」、「五年後再犯」。依其立法理由之說
    明：「初犯」，經觀察、勒戒或強制戒治後，應為不起訴處
    分或不付審理之裁定；經觀察、勒戒或強制戒治執行完畢釋
    放後，「五年內再犯」者，因其再犯率甚高，原實施之觀察
    、勒戒及強制戒治既已無法收其實效，爰依法追訴或裁定交
    付審理。至觀察、勒戒或強制戒治執行完畢釋放後，「五年
    後再犯」者，前所實施之觀察、勒戒或強制戒治已足以遮斷
    其施用毒品之毒癮，為期自新及協助其斷除毒癮，仍適用「
    初犯」規定，先經觀察、勒戒或強制戒治之程序。從而依該
    次修正後之規定，僅限於「初犯」及「五年後再犯」二種情
    形，始應先經觀察、勒戒或強制戒治之程序。倘被告於五年
    內已再犯，經依法追訴處罰，縱其第三次（或第三次以上）
    再度施用毒品之時間，在初犯或前次再犯經觀察、勒戒或強
    制戒治執行完畢釋放五年以後，已不合於「五年後再犯」之
    規定，且因已於「五年內再犯」，顯見其再犯率甚高，原實
    施觀察、勒戒或強制戒治，已無法收其實效，即應依該條例
    第10條處罰（最高法院95年度第7 次刑事庭會議決議、97年
    度第5 次刑事庭會議決議、97年度台非字第124 號判決、98
    年度台非字第17號判決等參照；且決議復說明：至於第三次
    或第三次以上施用毒品之時間，是否宜有期間限制？以多久
    為適宜？則分屬刑事政策、專門醫學之範圍，非審判機關所
    能決定，有待循立法途徑解決，併此指明）。查被告前於91
    年間因施用毒品案件，經臺灣板橋地方法院裁定送觀察、勒
    戒，於91年12月16日因無繼續施用傾向釋放出所，並於同日
    由臺灣板橋地方法院檢察署檢察官以91年度毒偵字第4128號
    為不起訴處分確定；又已於觀察勒戒執行完畢釋放後5 年內
    之93年間以降，多次因施用毒品案件經判刑確定如事實欄一
    、所述，此有臺灣高等法院被告前案紀錄表及各該判決、裁
    定在卷可稽，是被告既已於91年間初犯施用毒品罪後5 年內
    多次再犯施用毒品罪並經依法追訴處罰確定且執行完畢，縱
    使此次施用毒品之時間已在上述初犯觀察勒戒執行完畢釋放
    後之5 年以後，依據上開說明，仍應依法追訴處罰。
四、核被告所為，係犯毒品危害防制條例第10條第1 項之施用第
    一級毒品罪及同條第2 項之施用第二級毒品罪。又其施用前
    持有各該毒品之低度行為，為施用之高度行為所吸收，不另
    論罪。被告以同一施用行為施用該兩種毒品，係一行為觸犯
    數罪名，為想像競合犯，應從一重之施用第一級毒品罪處斷
    。檢察官認被告係分別施用而認應分論併罰該兩罪，於本案
    而言，容有誤會，併此指明。
五、又查被告前因連續施用第二級毒品案件，經臺灣板橋地方法
    院以93年度簡字第923 號判決判處有期徒刑6 月確定，又因
    施用第一級毒品案件，經同院以93年度訴字第965 號判決判
    處有期徒刑9 月確定，上開兩罪，後經合併定應執行有期徒
    刑1 年1 月；再因轉讓第二級毒品案件，經本院以93年度訴
    字第1164號判決判處有期徒刑8 月確定，復因施用第一級毒
    品案件，經臺灣板橋地方法院以94年度訴字第1469號判決判
    處有期徒刑11月確定；上開各罪併同另案拘役40日接續執行
    ，於96年1 月4 日獲縮短刑期假釋，但執行拘役至96年2 月
    13日甫出監，併付保護管束，刑期至96年7 月3 日縮刑期滿
    ，其假釋未經撤銷，未執行之刑以已執行論，此有臺灣高等
    法院被告前案紀錄表1 份可按，被告於5 年內故意再犯本件
    最重本刑為有期徒刑以上之罪，為累犯，應依刑法第47條第
    1 項之規定加重其刑。
六、爰審酌被告犯後雖於偵審中坦承犯行，態度尚可，然前已有
    多次施用毒品之前案紀錄，仍未能戒除毒癮復行施用，暨被
    告其他素行、生活狀況、犯罪情節等一切情狀，量處如主文
    所示之刑。
據上論斷，應依刑事訴訟法第273 條之1 第1 項、第299 條第1
項前段，毒品危害防制條例第10條第1 項、第2 項，刑法第11條
前段、第55條、第47條第1 項，判決如主文。
本案經檢察官蔡偉逸到庭執行職務。
中    華    民    國    99    年    1     月    28    日
                  刑事第五庭  法  官  吳勇毅
上正本證明與原本無異。
如不服本判決應於收受送達後10日內向本院提出上訴書狀，並應
敘述具體理由；其未敘述上訴理由者，應於上訴期間屆滿後20日
內向本院補提理由書（均須按他造當事人之人數附繕本）「切勿
逕送上級法院」。
                              書記官  游秀珠
中    華    民    國    99    年    1     月    28    日
附錄本案論罪科刑法條全文：
毒品危害防制條例第10條
施用第一級毒品者，處 6 月以上 5 年以下有期徒刑。
施用第二級毒品者，處 3 年以下有期徒刑。

司法院資訊處製作；財團法人民間司法改革基金會備份。
